【裁判字號】    90,上訴,805
【裁判日期】    900712
【裁判案由】    誣告
【裁判全文】
臺灣高等法院高雄分院刑事判決                      九十年度上訴字第八五號
    上  訴  人
    即  被  告  乙○○
右上訴人因誣告案件，不服臺灣高雄地方法院八十九年度訴字第二七四九號中華民國
九十年三月二十八日第一審判決（起訴案號：臺灣高雄地方法院檢察署八十九年度偵
字第二九六號），提起上訴，本院判決如左：
      主  文
上訴駁回。
    事  實
一、乙○○曾有竊盜、賭博之犯罪前科，其於民國八十七年一月八日下午二時五十五
    分許，騎乘車牌號碼000－0000號機車行經高雄縣鳳山市○○街一四五巷
    口，不慎與郭盛雄駕駛之車牌號碼ＨＢ－五六九九號自用小客車擦撞，受有右胸
    第三、四、五、六肋骨骨折、右鎖骨骨折、右肘部擦挫傷之傷害。竟意圖使郭盛
    雄之妻甲○○受刑事處分，明知當時駕車肇事者為郭盛雄非甲○○，竟於八十七
    年四月二十九日間向高雄縣警察局鳳山分局文山派出所提出告訴，誣指甲○○於
    右揭時地駕車撞傷乙○○涉嫌過失傷害罪嫌。
二、案經甲○○告訴請台灣高雄地方法院檢察署檢察官偵查起訴。
    理  由
一、訊據上訴人即被告乙○○矢口否認有何誣告犯行，辯稱：發生車禍時，伊有見到
    告訴人丈夫從駕駛座之另一邊出來，將伊扶起，伊見到告訴人甲○○坐在駕駛座
    上，且證人陳美麗亦證明係甲○○開車肇事，伊始告甲○○過失傷害云云。經查
    ：
    (一)右揭事實，業據告訴人甲○○指訴綦詳，且被告誣指告訴人甲○○涉嫌過失
        傷害部分，亦經台灣高雄地方法院檢察署檢察官以八十七年度偵字第二０七
        二四號不起訴處分在案，而告訴人甲○○之夫郭盛雄（現已離婚）於八十七
        年一月八日下午二時五十五分許，駕駛告訴人甲○○所有車牌ＨＢ─五六九
        九號賓士自小客車，搭載甲○○沿高雄縣鳳山市○○街由北向南行駛，途經
        文武街一四五巷口無號誌文岔路口，疏未注意車前狀況，減速慢行，致擦撞
        被告乙○○所騎乘八六─七一三一號輕型機車及劉秋紅所騎乘ＷＡＧ─六二
        三號機車倒地（劉秋紅部分雙方和解未據告訴），乙○○因而受有右胸第三
        、四、五、六肋骨骨折、右鎖骨骨折、右肘部擦挫傷之事實，業經台灣高雄
        地方法院檢察署檢察官提起公訴（八十七年度偵字第二一八三二號），並經
        原審（八十八年度交易字第七三三號）及本院（九十年度交上易字第一一三
        號）判處郭盛雄過失傷害罪刑確定在案，此經本院調取上開卷宗核閱屬實，
        並有本院九十年度交上易字第一一三號刑事判決書附卷可稽。又郭盛雄於上
        開案件審理時坦承駕駛上開自小客車肇事不諱，核與另一被害人劉秋紅於警
        訊時證稱：當時伊與乙○○騎機車並行，撞到郭盛雄駕駛之ＨＢ－五六九九
        號自小客車，該自小客車確係郭盛雄駕駛，郭盛雄太太甲○○坐在右前座，
        車上只有他們夫妻二人，當時尚有鳳山市○○街口一家理髮店婦人（即陳美
        麗）有看到所有情形等語（見八十八年度偵字第一三六九０號偵查卷第二十
        三頁）。及目擊證人陳美麗於原審亦到庭證稱：伊在店內時見到告訴人甲○
        ○係坐在車頭之右邊，俟伊出來外面時，甲○○已站在車頭輪胎處（見本院
        九十年二月廿三日訊問筆錄）等情相符，且郭盛雄肇事當日前往高雄縣警察
        局鳳山分局文山派出所報案載明駕駛人為郭盛雄，有該派出所受理報案登記
        簿可按（參原審八十八年度交易字第七三三號卷第一三一頁），並有郭盛雄
        與劉秋紅和解書一份（參同上卷第二八頁）。足見駕駛車牌ＨＢ─五六九九
        號賓士自小客車，係郭盛雄，非告訴人甲○○無訛。
    (二)被告於原審及本院審理時指稱發生車禍時，伊有見到告訴人甲○○坐在駕駛
        座上（原審八十九年十二月二十日、本院九十年六月十三日訊問筆錄）；又
        於原審八十八年度交易字第七三三號交通事件案審理時指稱：車禍發生後，
        伊倒在駕駛座邊，當時人很清醒，伊見到駕駛座上是一女性等語（見該案號
        八十八年十二月三十一日訊問筆錄）。足見被告車禍發生後，倒在駕駛座邊
        ，其人甚清醒，且有見到坐在駕駛座上之人，自不可能誤認甲○○駕駛該自
        小客車。
    (三)車禍發生後被告向高雄縣鳥松鄉調解委員會聲請調解時，係以郭盛雄為對造
        人，依聲請調解筆錄之事件概要欄與願接受之調解條件欄記載：兩造對於本
        （八七）年一月八日下午二時三十分許，在鳳山市○○街路口，聲請人騎0
        00－0000號機車與對造人駕ＨＢ－五六九九號自小客車發生擦撞，致
        聲請人右胸骨折等及機車受損事件聲請調解，並由被告簽名在案，且曾於八
        十七年三月廿四日之第二次調解委員會會議與證人郭盛雄協商未果，嗣因郭
        盛雄於第一次、第三次會議未出席，且質疑調解委員會立場不公正，希望由
        法院審理，而調解不成立等情，有高雄縣鳥松鄉調解委員會八七年民調字第
        ０四四號調解事件卷宗在卷可按。可見被告明知車禍時係證人郭盛雄駕駛該
        ＨＢ－五六九九號自小客車，始將之列為調解對造人並與之在調解會議中協
        商。雖被告辯稱：因當時郭盛雄有交付伊一張名片而知郭盛雄之名，然不知
        其妻甲○○之名，而調解委員稱以配偶為對造人亦可，故乃以郭盛雄為調解
        對造人云云，並提出郭盛雄交付之名片一紙為證。惟若如被告所辯，則聲請
        調解筆錄上之事件概要欄自應記載被告騎上開機車與對造人郭盛雄之妻駕駛
        之自小客車發生擦撞等語，豈會記載被告騎機車與對造人郭盛雄駕駛之自小
        客車發生擦撞等情。且車禍發生後係先由告訴人甲○○送被告至醫院就診，
        衡諸一般車禍之處理經驗，被害人應會問清楚肇事者之姓名、年籍、地址等
        資料，以便日後之請求賠償或訴訟事宜，被告當時若認定係告訴人甲○○駕
        車與其發生擦撞，致其受有上述傷況，應無不問清楚告訴人甲○○之姓名、
        年籍、地址之理，是被告所辯與常情自有違背，諉難採信。
    (四)被告與郭盛雄調解不成立後，竟書寫一張證明書，其內容載稱：查民國八十
        七年一月八日下午二時五十分，在鳳山市○○里○○街及文化西路口，發生
        車禍，當時該自用汽車內有男女各乙人。但郭盛雄確座駕駛台邊位，發生事
        故後郭盛雄由右下車扶持受傷人乙○○，再由駕駛人開前約十五公尺始下車
        ，特此證明等語，並要求證人陳美麗簽名，有該證明書附卷可稽。惟證人陳
        美麗於本院審理時證稱：伊並未見到郭盛雄自車子右門下車，亦未見到郭盛
        雄扶持被告後，該車仍向前駕駛十五公尺，伊見到時，車子已停在其家門前
        ，未再繼續往前開，因被告稱與對方調解不成，要去警局備案，伊見被告傷
        勢嚴重，賠償之事猶未解決，始在證明書上簽名等語（見原審九十年月廿三
        日訊問筆錄），並於原審八十八年交易字第七三三號過失傷害案件中證稱：
        係事後被告找伊稱對方不付賠償費，要伊在證明書上簽名，伊問內容係何意
        ，被告稱不是要告對方，只是證明用，伊簽名當時不解證明書內容之真意等
        語（上開案件八十九年一月十九日訊問筆錄）。是被告非無可能因與郭盛雄
        調解不成立後，認肇事賓士自小客車係告訴人甲○○所有，為圖日後求償而
        對告訴人甲○○提出之傷害告訴，乃製作內容與事實不符之證明書，向證人
        謊稱備案用，不是要告對造，使不知情之證人陳美麗在該證明書上簽名，而
        後向派出所對告訴人提出過失傷害之告訴。
    (五)綜上所述，證人劉秋紅、郭盛雄均證稱係當時係郭盛雄駕駛該自小客車，證
        人陳美麗亦證稱伊見到告訴人甲○○係坐在駕駛座旁之坐位，足見當時確係
        證人郭盛雄駕駛自小客車，告訴人甲○○坐在駕駛座旁，被告於發生車禍後
        ，頭部並未受傷，十分清醒，且有目睹坐在駕駛座上之人，則其自不可能誤
        認係告訴人甲○○駕駛該自小客車之理，否則，被告豈會向高雄縣鳥松鄉調
        解委員會聲請調解時，以郭盛雄為對造人並進行調解會議。從而，被告所辯
        無非卸責之詞，不足採信，罪證明確，被告犯行堪以認定。
二、核被告乙○○所為，係犯刑法一百六十九條第一項之罪。原審以被告罪證明確，
    適用刑法第一百六十九條第一項、第七十四條第二款規定，並審酌被告曾有如事
    實欄所示之犯罪紀錄，有臺灣高等法院被告全國前案紀錄表可考，其明知告訴人
    甲○○非駕駛自小客車與其騎乘之機擦撞之人，竟與實際開車肇事者之郭盛雄協
    商賠償條件不成後，向警察機關提出甲○○過失傷害之告訴，使告訴人無端受刑
    事偵辦，及其上述犯罪後態度等一切情狀，量處有期徒刑四月。並敘明被告於七
    十一年年間雖因竊盜案件曾經法院判處有期徒刑六月，於七十一年十二月十四日
    執行完畢，惟其於五年以內未曾受有期徒刑以上刑之宣告，有上開刑案資料表足
    參，其因一時失慮，致罹刑典，信其經此刑之宣告後，應知警惕而無再犯之虞，
    衡情因認暫不執行其刑為當，爰併予宣告緩刑三年，用啟自新。認事用法俱無不
    合，量刑亦稱妥適，被告上訴意旨，否認犯罪，指摘原判決不當，並無可取，為
    無理由，應予駁回。
據上論結，應依刑事訴訟法第三百六十八條，判決如主文。
本案經檢察官朱文彬到庭執行職務。
中      華      民      國    九十      年      七      月     十二     日
                              臺灣高等法院高雄分院刑事第一庭
                                  審判長法官  李春昌
                                        法官  邱永貴
                                        法官  周賢銳
右正本證明與原本無異。
如不服本判決，應於判決送達後十日內向本院提出上訴狀，其未述理由者並應於提
出上訴狀後十日內向本院補提理由書（應附繕本)。
                                      書記官  黃琳群
中      華      民      國    九十      年      七      月     十六     日
附錄本判決論罪科刑法條：
刑法第一百六十九條：
  意圖他人受刑事或懲戒處分，向該管公務員誣告者，處七年以下有期徒刑。
  意圖他人受刑事或懲戒處分，而偽造、變造證據，或使用偽造、變造之證據者，亦
  同。
                                                                    Ａ


司法院資訊處製作；財團法人民間司法改革基金會備份。
